【裁判字號】    90,訴,664
【裁判日期】    900706
【裁判案由】    妨害自由等
【裁判全文】
臺灣板橋地方法院刑事判決                            九十年度訴字第六六四號
    公  訴  人  臺灣板橋地方法院檢察署檢察官
    被      告  丙○○
    選任辯護人  陳超凡律師
                黃秀蘭律師
右列被告因傷害等案件，經檢察官提起公訴（九十年度偵字第三三八號），本院判決
如左：
    主  文
丙○○傷害人之身體，處拘役肆拾日，如易科罰金，以佰元折算壹日。又損壞他人
之自用小客車右後車燈及左前門板金，足以生損害於他人，處有期徒刑貳月，如易科
罰金，以佰元折算壹日。
    事  實
一、緣丁○○（業經本院審結）因曾向丙○○借用支票使用而與丙○○發生糾紛，竟
    與戊○○、乙○○（以上二人均業經本院審結）於民國八十九年十月二十二日十
    九時三十分許，共同前往丙○○位於臺北縣新莊市○○○路四十六號三樓之住處
    ，由乙○○以左手架住丙○○之夫辛○○之脖子，右手持不明物體（約三十公分
    長，用毛巾或布包著）抵住辛○○靠著牆壁，使辛○○因此無法自由行動。丙○○見辛○○被剝奪行動自由，即欲打家中之電話報警，戊○○為了阻止丙○○報
    警，即以強行將上開電話搶下之方式，妨害丙○○行使自由權利，並與丙○○發
    生拉扯，進而持上開電話毆打丙○○（嗣丙○○欲再打其行動電話報警，復經丁○○接續以強行將上開行動電話搶下之方式，妨害丙○○行使自由權利，並與戊○○共同毆打丙○○，致丙○○因此受有右前臂兩處擦傷及右手肘瘀傷之傷害）
    。丙○○亦基於傷害之犯意，於上開時地，徒手接續毆打戊○○，致戊○○因此
    受有下顏瘀傷、左頸部瘀傷、後頸背瘀傷之傷害。嗣丙○○欲逃離現場報警，丁○○為了阻止丙○○報警，仍接續以強行將丙○○之上衣拉下之方式，妨害丙○○行使自由權利。嗣丙○○仍衣衫不整逃至樓下（託案外人甲○○報警），丁○○、戊○○、乙○○旋即下樓駕車欲離開現場。丙○○見狀，竟另行基於毀損之
    犯意，持路邊之鐵椅接續砸向丁○○所有車牌號碼為ＧＵ－九一四五號之自用小
    客車，致該車之右後車燈破裂及左前門板金凹陷掉漆，並均致令喪失照明及保護
    效用，足以生損害於丁○○。嗣經警到場處理，始循線查知上情。
二、案經被害人戊○○、丁○○訴由臺北縣警察局新莊分局報請臺灣板橋地方法院檢
    察署檢察官偵查起訴。
    理  由
一、訊據被告丙○○矢口否認有上開傷害及毀損之犯行，辯稱：伊係因遭戊○○、丁○○毆打才出手抵擋，伊係出於正當防衛；是路人持鐵椅砸丁○○之自用小客車
    ，伊當時一直在樓下機車店旁，並未持鐵椅砸丁○○之自用小客車云云。
二、經查，右揭事實，業據告訴人即被害人戊○○、丁○○各於警訊時、偵查中及本
    院審理時指述綦詳，核與證人即當時在場之同案被告乙○○於偵查中所證稱「．
    ．戊○○和丙○○就起衝突互相拉扯，．．丙○○先跑到樓下，我們準備開車時
    ，丙○○拿椅子砸我們的車，我有下車把她椅子拿走。」等語相符；證人即被告
    丙○○之夫辛○○、女庚○○及子己○○亦均於偵查中證稱被告丙○○於被毆時
    有反抗等語；又證人即被告丙○○之夫辛○○於偵查中證稱「．．之後我太太出
    去求救，他們就下去，我太太有追過去，他們就走了」等語；且被告丙○○更於
    偵查中供稱「．．我是擋他的車子，不讓他走」等語，並有行政院衛生署臺北醫
    院所出具之診斷證明書一紙及丁○○所有車牌號碼為ＧＵ－九一四五號之自用小
    客車受損處之照片四張附卷可稽；由此可知，被告丙○○確有如事實欄所述之傷
    害及毀損犯行至明。至證人甲○○雖到庭結證稱「丙○○下來，站在我的機車行
    旁邊，她上衣尚未穿好，她說人家脫她衣服，我就報警，我後來繼續做我的工作
    ，沒有一直注意丙○○，我沒有看到丙○○砸人家車子，我看到的自用小客車不
    是丁○○所有之自用小客車（經法院提示上開丁○○自用小客車受損之照片供甲○○辨識）」等語，及證人即被告丙○○之夫辛○○於偵查中雖證稱「沒有看到
    丙○○砸車子，有路人在擋，但未看到車子被砸」等語，均各因甲○○案發當時
    並未一直注意丙○○之行蹤，而仍在機車行工作，且未注意到丁○○之車子；辛○○係被告丙○○之夫，其證詞難免偏袒被告丙○○，而均不足採信。又被害人
    戊○○、丁○○就被告丙○○究持何材質之椅子砸丁○○之車子一節，雖有鐵製
    及塑膠製二種不同之陳述，但查砸丁○○車子之椅子係被告丙○○住處樓下薑母
    鴨店之鐵椅等情，業據被告丙○○於答辯狀內陳明，有該答辯狀一份附卷可稽，
    是被害人丁○○此部分之供述即無可採，惟亦不得據為有利被告丙○○之認定。
    是被告丙○○所為上開之辯解，顯係卸責之詞，不足採信。事證明確，被告丙○○之犯行堪以認定。
三、核被告丙○○所為，係犯刑法第二百七十七條第一項之傷害罪及第三百五十四條
    之毀損罪，被告丙○○在同一時地，接續毆打戊○○，致戊○○受有下顏瘀傷、
    左頸部瘀傷、後頸背瘀傷之傷害之行為及被告丙○○另行起意，在同一時地，接
    續毀損丁○○所有自用小客車之右後車燈及左前門板金之行為，均係出於單一犯
    意所為之接續行為，均為單純一罪。被告丙○○所犯上開二罪間，犯意各別，構
    成要件互異，應分論併罰。爰審酌被告丙○○之品行、智識程度、生活狀況，其
    因自己及其夫辛○○分別遭戊○○、丁○○、乙○○等三人共同以非法方法剝奪
    人之行動自由、以強暴妨害人行使權利及傷害，而有本件之傷害及毀損犯行，其
    犯罪之動機、目地、手段、所生之危害及犯罪後之態度等一切情狀，各量處如主
    文所示之刑，並均諭知易科罰金之折算標準。
四、被告行為（犯罪）後，刑法第四十一條業於九十年一月十日修正公布施行，於同
    年一月十二日生效，該法第四十一條第一項前段將得易科罰金之範圍由「犯最重
    本刑為三年以下有期徒刑以下之刑之罪」修正擴大為「犯最重本刑為五年以下有
    期徒刑以下之刑之罪」，更有利於被告，應依刑法第二條第一項前段之規定，適
    用裁判時之法律即刑法第四十一條第一項前段。
據上論斷，應依刑事訴訟法第二百九十九條第一項前段，刑法第二百七十七條第一項
、第三百五十四條、第二條第一項前段、第四十一條第一項前段，罰金罰鍰提高標準
條例第一條前段、第二條，判決如主文。
本案經檢察官高俊申到庭執行職務。
中      華      民      國       九十       年     七     月     六     日
                                      臺灣板橋地方法院刑事第一庭
                                          法  官  楊  千  儀
右正本證明與原本無異。
如不服本判決應於送達後十日內向本院提出上訴狀。
                                          書記官  吳  河  東
中      華      民      國       九十       年     七     月    十八    日
附錄本案論罪科刑法條全文：
刑法第二百七十七條
傷害人之身體或健康者，處三年以下有期徒刑、拘役或一千元以下罰金。
犯前項之罪因而致人於死者，處無期徒刑或七年以上有期徒刑；致重傷者，處三年以
上十年以下有期徒刑。
刑法第三百五十四條
毀棄、損壞前二條以外之他人之物或致令不堪用，足以生損害於公眾或他人者，處二
年以下有期徒刑、拘役或五百元以下罰金。
（罰金已依罰金罰鍰提高標準條例提高十倍）


司法院資訊處製作；財團法人民間司法改革基金會備份。
